【裁判字號】    92,上更(一),155
【裁判日期】    920812
【裁判案由】    偽造有價證券
【裁判全文】
臺灣高等法院臺中分院刑事判決          民國九十二年度上更(一)字第一五五號
    上  訴  人
    即  被  告  甲○○
    選任辯護人  曾慶崇律師
右上訴人因偽造有價證券等案件，不服臺灣臺中地方法院中華民國八十九年九月二十
六日第一審判決（民國八十九年度訴字第一七九五號，起訴案號：臺灣臺中地方法院
檢察署民國八十九年度偵字第四一一七號），提起上訴，經判決後，由最高法院發回
更審，本院判決如左：
    主      文
原判決撤銷。
甲○○意圖供行使之用，而偽造有價證券，處有期徒刑貳年。
發票人乙○○、王陳嬌娥、發票日八十六年八月二十二日、到期日八十七年十二月三
十一日、票號0000000號、面額新台幣壹仟貳佰伍拾萬元之本票壹張，關於偽
造發票人乙○○部分沒收。
    事      實
一、甲○○於民國（下同）八十六年間原積欠丁○○（業經檢察官為不起訴處分確定
    ）金錢新台幣（下同）一千二百五十萬元，乃提供不動產坐落台中縣大肚鄉○○
    段三五－八八七號（重測後為大肚鄉○○段二二０號）地目建，面積八一八點四
    五平方公尺供丁○○公公陳瑞庭設定第二順位抵押權與陳瑞庭，甲○○為意圖延
    期清償所積欠丁○○之債務，並塗銷抵押權，得財產上不法利益犯意，竟意圖供
    行使之用，基於偽造有價證券之犯意，趁保管其胞兄乙○○（現旅居美國）印章
    之機會，於民國（下同）八十六年八月二十二日，在臺中市○○區○○路一段八
    十六號六樓（舊址為臺中市北屯區國校巷七十九弄二十四之五號）其原住處，冒
    用乙○○名義，簽發票號0000000號、發票日八十六年八月二十二日，到
    期日八十七年十二月三十一日，面額為新台幣（下同）壹仟貳佰伍拾萬元正之本
    票乙紙，並在發票人處盜用上開乙○○之印章並偽造乙○○之署押乙枚，而偽造
    乙○○名義之本票乙紙（另一發票人王陳嬌娥部分並非偽造），偽造完成後，隨
    即於同日利用不知情之簡培華（已死亡）持前開已偽造乙○○名義完成之本票，
    交付予不知情之劉純昌轉交予丁○○以供作延期清償債務並塗銷抵押權債款擔保
    ，於八十六年八月二十八日辦理抵押權塗銷登記，甲○○於偽造完成後，於有偵
    查犯罪職權之公務員發覺前，即於八十八年六月二日，前往臺中市警察局第五分
    局自首而受裁判。
二、案經台中市警察局第五分局移送及被害人乙○○告訴由台灣台中地方法院檢察署
    檢察官偵查起訴。
    理      由
一、右揭犯罪事實，業據上訴人即被告甲○○（以下稱被告）於警訊、檢察官偵查及
    原審法院審理中坦承不諱，核與被害人乙○○於檢察官偵查中之指訴及證人王陳
    嬌娥於檢察官偵查及原審法院審理中之證述相符，並有本票影本乙紙及土地登記
    簿謄本一件附卷可稽，被告之自白與事實相符。事證明確，被告上開犯行洵堪認
    定。
二、核被告所為，係犯刑法第二百零一條第一項之意圖供行使之用，而偽造有價證券
    罪。其利用不知情之簡培華、劉純昌將上開偽造之本票轉交丁○○部分，為間接
    正犯。其盜用乙○○之印章，並偽造乙○○之署押於上開本票，盜用印章、偽造
    署押之行為，應為偽造本票之有價證券行為之部分行為不另論罪；其偽造有價證
    券後，進而行使，該行使行為應為偽造有價證券之高度行為所吸收，應論以偽造
    有價證券罪。次查行使偽造有價證券，以取得票面價值之對價，固不另論詐欺罪
    ；但如以偽造之有價證券供作擔保或作為新債清償而借款，則其借款之詐欺行為
    ，為行使偽造有價證券以外之另一行為，其間有方法果關係，應論以詐欺罪之牽
    連犯（參照最高法院六十二年度第一次刑庭庭長會議決定(一)）。被告始終陳稱其
    原欠丁○○鉅額金錢，已提供不動產供丁○○以其公公陳瑞庭名義設定抵押權，
    其後被告要求延期清償並塗銷抵押權，始簽發系爭本票持交丁○○為擔保等語，
    核與證人丁○○所證之詞相符，並有被告書立在該本票背面之聲明可稽（見臺灣
    臺中地方法院檢察署八十八年度核退字第二一八號卷第十八頁）。則被告行使本
    件偽造之本票，係供延期清償債務並塗銷抵押權之擔保，非為單純清償債務，使
    丁○○誤信發票人乙○○部分為真而受騙，被告並犯有刑法第三百三十九條第二
    項詐欺得利罪。被告所犯前開偽造有價證券罪，與詐欺得利罪，其間有方法結果
    之牽連關係，應從一重之偽造有價證券罪處斷。至其利用不知情之簡培華、劉純
    昌將上開偽造之本票轉交丁○○部分，關於行使偽造有價證券部分為間接正犯。
    又被告於行為後，在該管公務員發覺前，主動向台中市警察局第五分局承辦警員
    鄭國治自首並陳述事實經過，有筆錄可稽（見二一八號偵查卷第十三頁至第十四
    頁），核與自首之規定相符，應依自首之規定減輕其刑。
三、原審法院認被告犯罪事證明確，犯行洵堪認定，予以論罪科刑，固非無見。惟查
    ：(一)被告偽造本件發票人乙○○名義部分之本票，係在台中市○○區○○路一段
    八十六號六樓，有戶籍謄本一件在卷可稽，原審判決誤寫為台中市○○區○○路
    一段「八十六巷六號」，尚有欠合。(二)次查本件被告偽造乙○○名義部分之本案
    ，尚牽連犯有刑法第三百三十九條第二項之詐欺得利罪，原審判決未於事實欄明
    白認定，並論以詐欺得利罪之牽連犯；竟認定被告交付前開本票係清償積欠丁○○之債務，當然包含詐欺性質，不另論詐欺取財罪，亦有未合。(三)再查本件被告
    偽造之上開本票，發票人除被害人乙○○外，尚有王陳嬌娥，有上開本票影本足
    按，而關於王陳嬌娥部分並非偽造，自不得宣告沒收，原審就此部分亦予以宣告
    沒收，也有違誤。被告上訴意旨略以：被告偽造胞兄乙○○為本案本票之共同發
    票人並無任何所得，現經胞兄乙○○代清償五百五十萬元，及告訴人丁○○參與
    強制執行分配款一百零八萬二千八百三十三元，其他陸續清償積欠丁○○債務，
    現僅欠約一百五十萬元，現有二子（王嘉鴻、王璟輝）仍須被告扶養，請宣告緩
    刑，以啟自新等語。雖非有理由，惟原審判決既有前揭之可議，應由本院將原判
    決予以撤銷改判。爰審酌被告犯罪之動機、目的、手段、品行，偽造本票之金額
    及犯後態度暨尚欠一百五十萬元未清償等一切情狀，量處被告如主文第二項所示
    之刑，以示懲儆。又上開偽造之本票，關於發票人乙○○部分應依刑法第二百零
    五條之規定宣告沒收。至該本票上偽造乙○○之署押一枚，因該本票關於偽造發
    票人乙○○部分已宣告沒收，故不另為沒收之諭知，併此敘明。
四、據上論結：應依刑事訴訟法第三百六十九條第一項前段、第三百六十四條、第二
    百九十九條第一項前段，刑法第二百零一條第一項、第三百三十九條第二項、第
    五十五條、第六十二條前段、第二百零五條，罰金罰鍰提高標準條例第一條前段
    ，判決如主文。
本案經檢察官丙○○到庭執行職務。
中      華      民      國      九十二   年       八      月    十二    日
                                    臺灣高等法院臺中分院刑事第一庭
                                          審判長法  官  陳  紀  綱
                                                法  官  陳  登  源
                                                法  官  方  艤  駐
右正本證明與原本無異。
如不服本判決應於收受送達後十日內向本院提出上訴書狀，其未敘述上訴之理由者並
得於提起上訴後十日內向本院補提理由書（均須按他造當事人之人數附繕本）。
                                                書記官  江  玉  萍
中      華      民      國      九十二   年       八      月    十三    日
附錄本案論罪科刑法條：
刑法第二百零一條第一項：
意圖供行使之用，而偽造、變造公債票、公司股票或其他有價證券者，處三年以上十
年以下有期徒刑，得併科三千元以下罰金。
                                                                        Ｉ


司法院資訊處製作；財團法人民間司法改革基金會備份。
